臺灣高等法院臺中分院刑事判決　　　　　　　　　九十二年度上訴字第一八○八號
　　上　訴　人
　　即　被　告　戊○○
　　指定辯護人　本院公設辯護人　丁○○
右上訴人因妨害自由等案件，不服臺灣南投地方法院九十二年度重訴字第八號中華民
國九十二年七月三十一日第一審判決（起訴案號：臺灣南投地方法院檢察署九十二年
度偵字第七十一號、第五二六號），提起上訴，本院判決如左：
    主      文
原判決關於戊○○妨害公務部分暨其定應執行刑部分撤銷。
戊○○以加害生命之事恐嚇他人，致生危害於安全，處有期徒刑月，如易科罰金，
以佰元折算壹日。
其他上訴駁回。
第二項戊○○以加害生命之事恐嚇他人，致生危害於安全，所處有期徒刑月，如易
科罰金，以佰元折算壹日部分；與上訴駁回之戊○○共同連續以非法方法，剝奪人
之行動自由，所處有期徒刑陸月，如易科罰金，以佰元折算壹日部分；應執行有期
徒刑柒月，如易科罰金，以佰元折算壹日。
    事      實
一、戊○○曾因盜匪等、槍砲彈藥刀械管制條例案件，經法院各判處有期徒刑七年二
    月、一年三月、二年確定，經接續執行，於民國九十年十二月七日縮短刑期假釋
    出監並交付保護管束，現仍在假釋保護管束期間。戊○○因與乙○○有債務糾紛
    ，為向乙○○索討積欠的債務，便夥同真實姓名年籍不詳之五名成年男子，共同
    基於妨害自由之概括犯意聯絡，先於九十一年三月十三日零時許，駕駛不詳車號
    之自小客車，在南投縣草屯鎮○○街十四號前將丙○○強拉上車，以手銬（未扣
    案）銬住丙○○，控制丙○○之自由，戊○○復基於危害、生命身體之概括犯意
    ，指示丙○○打電話給乙○○，以加害生命之事對乙○○稱：欠的錢要出面處理
    ，如不出面就要丙○○死等，戊○○另在電話中對乙○○稱：你尚欠新台幣（下
    同）七萬元，準備七萬元到南投縣草屯鎮○○○路橋下贖人，不可以報警，如果
    報警就準備收屍等語。乙○○即帶著七萬元趕至上開約定地點，戊○○及上開真
    實姓名年籍不詳之五名成年男等人復承前妨害自由犯意，隨即押住乙○○並用手
    銬扣住乙○○控制乙○○之行動自由，並毆打乙○○（傷害部分未據告訴）。嗣
    戊○○及上開真實姓名年籍不詳之五名成年男子等人復承前危害安全犯意，指示
    乙○○及丙○○向家人告知：準備二十萬元，否則等著收屍。乙○○打電話回家
    ，由父親張清海接聽，乙○○在電話中要求家人準備十三萬元贖人，但因現金不
    足，丙○○之妻子賴芳俞於同月十四日早上，前往草屯鎮○○路金利昌銀樓變賣
    其所有之金飾，賣得四萬九千四百九十元，湊七萬元交由周松前往南投縣草屯
    鎮○○路、成功路口交錢，經討價還價後，戊○○答應贖金降至十四萬元，乙○○、丙○○則於同日十時許遭放回。
二、戊○○另於九十一年十月二十一日與曾祥鳴等人犯擄人勒贖罪（另案起訴），經
    臺灣南投地方法院檢察署檢察官核發拘票，交由南投縣政府警察局草屯分局員警
    執行，戊○○因而逃亡，於逃亡期間，心生不滿，竟另起加害生命之事恐嚇他人
    於九十一年十二月四日凌晨三時許，在不詳處所打電話至南投縣政府警察局草屯
    分局刑事組，對值勤員警李義勇恐嚇稱：查緝太嚴，逼得他走投無路四處碰壁，
    他在暗，警察在明，絕不會乖乖就逮，見到警察一個就殺一個，尤其是刑事組專
    案小組甲○○、陳誌苑、洪秋田、李義勇及組長，住家在哪裏他都查清楚，要殺
    掉專案小組及其家人等語，使李義勇心生畏懼。
三、案經南投縣政府警察局草屯分局、臺中市政府警察局第六分局報告及臺灣南投地
    方法院檢察署檢察官自動檢舉偵查起訴。
    理      由
一、訊據被告即上訴人（以下簡稱被告）戊○○固不否認於上揭時間有打電話至南投
    縣政府警察局草屯分局，惟矢口否認有何妨害自由、恐嚇危害安全及妨害公務犯
    行，辯以：伊並沒有擄走被害人丙○○、乙○○，也沒有說要給他們死的話，而
    且本件是三月發生，到十月才製作筆錄，相差八個月，筆錄與事實相差太多，丙○○、乙○○本身也不清楚，於起訴事實他們有說交錢給我，出庭時又說不認識
    我，況該票至三月十九日始到期，而乙○○亦於三月三十二日到天鵝湖酒店跟我
    說他跳票，伊並無押他們的必要，另伊打電話到分局是要找甲○○談和，因甲○○和伊有合資潘店，發生一點問題，在通緝中甲○○也和伊連絡五次，見過一次
    面，通聯紀錄也可以證明我們有連絡，當時我有講好要匯錢給他，所以打電話給
    甲○○問他匯錢的事，他們反而說我恐嚇他們，實際上伊並沒有恐嚇他們云云。
    經查：
　(一)右揭事實一部分，業據被害人乙○○、丙○○於警、偵訊中指訴綦詳（詳見臺灣
    南投地方法院檢察署九十二年度偵字第四三六號第五十三頁至第五十四頁、第五
    十五頁至第五十六頁、第七十六頁至第七十八頁、第七十九頁），核與證人周
    松、賴芳俞、張清海證述情節相符（詳見臺灣南投地方法院檢察署九十二年度偵
    字第四三六號第五十八頁、第七十六頁至第七十七頁、第八十四頁、第八十五頁
    、第八十九頁至第九十頁、原審卷第二一三頁），並有金利昌銀樓金飾買入登記
    簿影本附卷可稽，被告戊○○雖辯稱：並無強押被害人丙○○、乙○○及恐嚇危
    害安全之犯行，且本件是三月發生，到十月才製作筆錄，相差八個月，筆錄與事
    實相差太多，丙○○、乙○○本身也不清楚，於起訴事實他們有說交錢給我，出
    庭時又說不認識我云云，惟查證人周松於原審雖證稱：不認識被告惟仍證稱：
    「他（指乙○○）打到家裡來，我母親接的，我母親跟我說，乙○○、丙○○被
    人家押走了，要拿錢來，人才能回來。」（詳見原審卷第二一四頁），而丙○○
    亦於原審調查時證稱：「（問：是否認識被告「指戊○○」？）認識」、「被告
    為何抓走你？）因為他說我哥哥欠他錢」、「我雙手被扣上手銬」（詳見原審卷
    第一九九頁、第二○一頁）、乙○○仍證稱：「我到臺中現場時，已經是深夜，
    只看到我弟弟在車子裡面，沒有看到槍，是被告（指戊○○）說不要動，不然他
    就開槍，我一下車就被銬上手銬，沒有說話的餘地」、「因我有二張票在他那裡
    ，一張六萬元已經兌現，剩下一張未兌現」、「被告戊○○綁我弟弟的時候，我
    已給他四萬元了，應沒有欠他了。」「（問：當時為何不報案？）因他綁我弟弟
    ，且當時我欠錢也在跑路。因我怕麻煩，也不想讓人知道，所以沒有報案。」、
    「（問：你認識被告幾年？）認識沒幾年。」、「（問：七萬元的票有無跟戊○○講一星期內清償？）我在發票日的前一天，有到天鵝湖ＫＴＶ跟被告戊○○說
    ，被告當時不在場，我是跟他職員講」、「（問：）是否記得你弟弟被擄走的時
    間？）我不記得了，是在發票日後約一個星期」、「（戊○○）是打蔡榮譽的電
    話，跟我說七萬元呢？我說我沒有錢，你不是說不要了，他說『沒有』隨便你，
    『我要跑路沒有錢，如果你不給錢就叫你吃子彈」（詳見原審審理卷第二○四頁
    至第二○八頁），是被告辯稱乙○○、丙○○嗣出庭說不認識他云云，即非可採
    ，且本件是三月發生，到十月才製作筆錄，相差八個月，係因乙○○當時乙○○
    欠錢也在跑路，因怕麻煩，也不想讓人知道，所以沒有報案之故，亦無從以乙○○遲未報案而為有利於被告戊○○之認定。況證人周松、賴芳俞、張清海均證
    稱急於籌錢，而將金飾拿至銀樓販賣，且證人周松復將錢交付於指定之人後，
    被害人丙○○、乙○○即獲釋放，而被告係一開始即要求二十萬元，核與票據是
    否到期亦無關係。是被告戊○○空言否認犯行，不足採信。
  (二)右揭事實二部分，業據被害人李義勇於偵查中及原審審理中指述綦詳（詳見臺灣
    南投地方法院檢察署九十二年度偵字第七十一號卷第五十七頁、第五十八頁、原
    審卷第二一七頁至第二二○頁），並經甲○○於偵查及原審審理中證述綦詳（詳
    見臺灣南投地方法院檢察署九十二年度偵字第七十一號卷第五十七頁、第五十八
    頁、原審卷第二一七頁至第二二○頁），且有南投縣警察局草屯分局投草警刑字
    第二九四七號函及李義勇之職務報告書存卷可憑（詳見臺灣南投地方法院檢察署
    九十二年度偵字第七十一號卷第五十三頁、第五十四頁），被告戊○○亦坦承於
    上揭時間有打電話至南投縣政府警察局草屯分局，被告與甲○○雖有糾紛，而甲○○與被告戊○○之間確有因查緝槍枝之情事而涉貪污治罪條例犯嫌，經臺灣南
  投地方法院檢察署以九十二年度偵字第三九一八號起訴在案，有該案起訴書一份
    在卷可稽（詳見本院審理卷第一○五頁至第一一○頁），惟被害人李義勇與被告
    戊○○間前並無怨隙，又本件接聽被告電話之人係李義勇並非甲○○，是被告辯
    稱：係伊與被害人甲○○間有債務糾紛所致云云，尚無足採信，本件事證明確，
    被告戊○○上開犯行堪予認定。
二、核被告戊○○所為，係犯刑法第三百零二條第一項妨害自由罪及同法第三百零五
    條恐嚇危害安全罪（犯罪事實欄一）、同法第三百零五條恐嚇危害安全罪（犯罪
    事實欄二）。公訴意旨認被告所犯犯罪事實欄二之犯行，另涉有刑法第一百三十
    五條第一項之妨害公務執行犯行，惟被告並非於公務員執行職務之際為恐嚇，尚
    無從認定被告另涉有刑法第一百三十五條第一項之妨害公務執行犯行（詳如理由
    欄三所示），附予敘明。被告戊○○就犯罪事實欄一所示妨害自由與恐嚇危害安
    全犯行部分，與其他姓名年籍不詳之五名成年男子間具有犯意聯絡及行為分擔，
    均為共同正犯。被告前後多次為犯罪事實欄一所示之妨害自由及恐嚇危害安全犯
    行，均時間緊接，方法相同，觸犯構成要件相同之罪，顯係基於概括犯意為之，
均為連續犯，依刑法第五十六條之規定，均以一罪論，並加重其刑。其所犯犯罪
    事實欄一妨害自由與恐嚇危害安全兩罪之間，有方法結果之牽連關係，依刑法第
    五十五條之規定，應從較重之妨害自由罪處斷。被告所犯妨害自由（犯罪事實欄
    一）、恐嚇危害安全（犯罪事實欄二）二罪，犯意各別，罪名不同，應分論併罰
    之。另公訴意旨雖認被告右揭妨害乙○○、丙○○自由之犯行，應屬犯擄人勒贖
    罪嫌，惟按擄人勒贖罪係以意圖勒贖而擄人為構成要件，其犯罪之方法行為係將
    被害人置於行為人實力支配下，予以脅迫，其犯罪之目的行為，係向被害人或其
    關係人勒索財物，因此擄人勒贖罪本質上為妨害自由與強盜之結合，在形式上則
    為妨害自由與恐嚇罪之結合；又按擄人勒贖罪，須行為人自始有使被害人以財物
    取贖人身之意思，如使被害人交付財物，別有原因，為達其取得財物之目的，而
    剝奪被害人之自由者，除應成立其他財產上之犯罪或牽連犯妨害自由罪外，要無
    成立擄人勒贖罪之餘地，最高法院六十五年度台上字第三三五六號著有判例。本
    件被害人丙○○於警訊中陳稱：「因為他押我是要找我大哥乙○○拿錢」等語，
    於原審調查中復陳稱：「（問：被告戊○○為何抓走你？）因為他說我哥哥欠他
    錢」等語，被害人乙○○於本院調查中陳稱：「（問：被告戊○○為何要押你？
    ）因我有二張票在他那裡，一張六萬元已經兌現，剩下一張七萬元未兌現」、「
    （問：是何原因交付二張票給被告戊○○？）二張支票是因我欠人家錢，是欠賢
    哥賭債十三萬元，票後來我是因戊○○打電話給我，二、三天後我才把票交給戊○○」、「戊○○綁我弟弟的時候，我已經給他十四萬元了，應該沒有欠他了」
    等語，核與被告戊○○於偵查中供稱：「因為他們欠我朋友賭債，我的朋友又欠
    我錢，我朋友就把他開的二張票給我，一張有兌現，另一張跳票，他說好會處理
    ，但他沒有處理，後來我就請丙○○把他哥哥乙○○找出來」等情節相符，足認
    被告戊○○之所以妨害被害人丙○○、乙○○之行動自由，並以電話恐嚇被害人
    乙○○及其家人，確係為討回被害人乙○○所積欠之債務；參諸上開說明，被告
    戊○○此部分犯行，自與刑法第三百四十七條擄人勒贖罪之構成要件不符，應論
    以刑法第三百零二條第一項妨害自由及同法第三百零五條恐嚇危害安全罪，公訴
    意旨認應依擄人勒贖罪處斷，尚有未洽，惟起訴事實相同，爰依法變更起訴法條
    ，併此敘明。原審判決關於被告戊○○妨害公務執行及恐嚇危害安全部分認被告
    另涉有妨害公務執行罪，尚有未洽，被告上訴否認有施恐嚇，指摘原審判決此部
    分不當，惟原審判決關於被告戊○○妨害公務執行及恐嚇危害安全部分既有上開
    可議之處，自應由本院將原審判決關於被告戊○○妨害公務執行及恐嚇危害安全
    部分撤銷，並審酌被告犯罪之目的、動機係避免自己為警拘役到案、手段激烈，
    尚在假釋中更犯他罪，犯罪後尚仍飾詞圖卸等一切情狀，量處就被告有期徒刑
    月，並諭知易科罰金之折算標準。另原審判決關於被告妨害行動自由部分，適用
    刑事訴訟法第三百條、刑法第二十八條、第五十六條、第三百零二條第一項、第
    三百零五條、第五十五條、第四十一條第一項前段，罰金罰鍰提高標準條例第一
    條前段、第二條之規定，並審酌被告犯罪之目的、動機係為了討債、手段激烈、
    對社會所生危害甚鉅，尚在假釋中更犯他罪，犯罪後尚仍飾詞圖卸，不知悔改等
    一切情狀，量處有期徒刑陸月，並諭知易科罰金之折算標準。核其認事用法均無
    違誤，量刑亦妥適，應予維持，被告就原審判決關於妨害行動自由部分，上訴否
    認犯行，指摘原審判決不當，為無理由，應予駁回。另就上訴駁回之妨害自由部
    分所處有期徒刑陸月及被告恐嚇危害安全部分，所處有期徒刑月，定其應執行
    為有期徒刑柒月，並諭知易科罰金之折算標準。
三、原審法院檢察署檢察官公訴意旨另以：被告右揭事實欄二所示之事實明知南投縣
    政府警察局草屯分局專案小組小隊長甲○○、陳誌苑、洪秋田、李義勇及刑事組
    長劉滉潾等係公務員，依法執行拘提任務之際，竟意圖妨害渠等執行公務，於九
    十一年十二月四日凌晨三時許，在不詳處所打電話至南投縣政府警察局草屯分局
    刑事組，對值勤員警李義勇脅迫稱：查緝太嚴，逼得他走投無路四處碰壁，他在
    暗，警察在明，絕不會乖乖就逮，見到警察一個就殺一個，尤其是刑事組專案小
    組甲○○、陳誌苑、洪秋田、李義勇及組長，住家在哪裏他都查清楚，要殺掉專
    案小組及其家人等語，認被告就右揭事實二部分所為另涉有刑法第一百三十五條
    第一項之妨害公務執行犯行，惟刑法第一百三十五條規定之對於公務員依法執行
    職務時，施強暴脅迫，需對於公務員依法執行職務之際施強暴脅迫始相符（二十
    八年上字第二○○○號判決參照），本件被害人李義勇於接獲電話時係在南投縣
    政府警察局草屯分局刑事組值班，並非正依法對戊○○執行拘提或逮捕之公務，
    此有李義勇之職務報告書存卷可憑（詳見臺灣南投地方法院檢察署九十二年度偵
    字第七十一號卷第五十三頁），被告戊○○亦坦承明確。是被告上開對李義勇恐
    嚇之行為，顯非對依法執行公務之公務員於執行職務之際為脅迫，顯無從以妨害
    公務罪責相繩，自無另令被告負責妨害公務之罪責，惟本部分果若成立，則與上
    開被告經論罪科刑之恐嚇危害安全罪，有牽連犯之裁判上一罪關係，爰不另為無
    罪之諭知。
據上論斷，應依刑事訴訟法第三百六十九條第一項前段、第三百六十四條、第三百六
十八條、第二百九十九條第一項前段，刑法第三百零五條第一項、第五十一條第五款
、第四十一條第一項前段，罰金罰鍰提高標準條例第一條前段、第二條，判決如主文
。
本案經檢察官己○○到庭執行職務。
中      華      民      國　    九十三     年     一      月    二十　　日
                                臺灣高等法院臺中分院刑事第三庭
                                      審判長法  官　陳　朱  貴
                                            法　官　劉　連　星
  法　官  胡　忠　文
右正本證明與原本無異。
檢察官及被告就妨害自由部分（即起訴書所擄人勒贖部分）得上訴，其餘不得上訴。
如不服本判決應於收受送達後十日內向本院提出上訴書狀，其未敘述上訴之理由者並
得於提起上訴後十日內向本院補提理由書（均須按他造當事人之人數附繕本）。
                                            書記官  許  美  惠
中      華      民      國　    九十三     年     一      月   二十七 　日
附論罪法條：
中華民國刑法第三百零二條第一項：
 (剝奪他人行動自由罪)
私行拘禁或以其他非法方法，剝奪人之行動自由者，處五年以下有期徒刑、拘役或三
百元以下罰金。
中華民國刑法第三百零五條：
 (恐嚇危害安全罪)
以加害生命、身體、自由、名譽、財產之事，恐嚇他人致生危害於安全者，處二年以
下有期徒刑、拘役或三百元以下罰金。
中華民國刑法第一百三十五條第一項：
 (妨害公務執行及職務強制罪)
對於公務員依法執行職務時，施強暴脅迫者，處三年以下有期徒刑、拘役或三百元以
下罰金。
                                  　　　　　　　　　　　　　　　　　　　Ｒ
